臺灣臺北地方法院刑事判決　　　　　　　100年度訴字第233號
公　訴　人　臺灣臺北地方法院檢察署檢察官
被　　　告　劉孝彥
選任辯護人　謝易達律師
上列被告因違反藥事法案件，經檢察官提起公訴（100 年度偵字
第2021號），因被告於準備程序中就犯罪事實為有罪陳述，經合
議庭裁定依簡式審判程序審理，判決如下：
    主  文
劉孝彥轉讓第三級毒品，處有期徒刑月；又明知為禁藥而轉讓
，處有期徒刑伍月。應執行有期徒刑陸月，緩刑年，緩刑期內
付保護管束，並於本案判決確定後陸個月內，向公庫支付新臺幣
拾萬元。
    事  實
一、劉孝彥與成年人賴譽培（民國69年生）為朋友關係，劉孝彥
    明知大麻、Ketamine （ 愷他命，俗稱Ｋ他命）係屬毒品危
    害防制條例第2 條第2項 第2 款、第3 款所規定之第二級、
    第三級毒品，而大麻亦為藥事法第22條第1 款所稱之禁藥，
    依法不得轉讓，惟因知悉賴譽培亦有施用第二級毒品大麻、
    第三級毒品Ketamine之習性，竟分別為下列行為：
    (一)劉孝彥基於轉讓第三級毒品Ketamine之之犯意，於99年11
      月5 日某時許，在自己女友位於臺北市○○市○○路97巷
      8 號5 樓住處內，將其所持有重量約1 公克之Ketamine毒
      品無償轉讓予賴譽培施用。
    (二)劉孝彥基於轉讓禁藥即第二級毒品大麻之犯意，於99年11
      月13日晚間10時30分許，在前開住處內，將其持有重量約
      1 公克之大麻毒品無償轉讓予賴譽培施用。
    嗣因警員接獲線報，認涉及犯罪，經聲請准予對劉孝彥所使
    用之電話進行監聽，而查知上情。
二、案經臺北市政府警察局刑事警察大隊移送臺灣臺北地方法院
    檢察署偵查起訴。
    理  由
一、按刑事訴訟法第273 條之1 規定除被告所犯為死刑、無期徒
    刑、最輕本刑為3 年以上有期徒刑之罪、或高等法院管轄第
    一審案件者外，於審判期日前之程序進行中，被告先就被訴
    事實為有罪之陳述時，審判長得告知被告簡式審判程序之旨
    ，並聽取當事人、代理人、辯護人及輔佐人之意見後，裁定
    進行簡式審判程序。經查，本件被告劉孝彥被訴違反藥事法
    乙案，非前開不得進行簡式審判程序之案件，經被告於本院
    行準備程序時就訴事實為有罪之陳述，且經法官告知被告簡
    式審判程序之旨，聽取被告、辯護人及檢察官之意見後，爰
    依上開刑事訴訟法第273 條之1 之規定，裁定改依簡式審判
    程序審判之，合先敘明。
二、上揭事實，業據被告於偵查及本院審理中均坦承不諱（見99
    年度偵字第31999 號偵查卷第114 頁至第115 頁、本院100
    年3 月31日準備程序筆錄第2 頁），核與證人賴譽培於偵查
    中證述情節相符合（同前偵查卷第109 頁至第110 頁），復
    有臺灣檢驗科技股份有限公司濫用藥物尿液檢驗報告書1 份
    在卷可稽（同前偵查卷第126 頁），足徵被告前開自白與事
    實相符合，堪予採信。本件事證明確，應依法論科。
三、按大麻為毒品危害防制條例第2 條第2 項第2 款所定之第二
    級毒品，亦為藥事法第22條第1 款所稱之禁藥，倘行為人明
    知為大麻，而將未達行政院依上開條例第8 條第6 項規定所
    公告之一定數量即10公克之大麻轉讓他人，毒品危害防制條
    例第8 條第2 項及藥事法第83條第1 項均定有處罰明文，前
    者法定刑為「六月以上五年以下有期徒刑，得併科新台幣七
    十萬元以下罰金」，且係前法；後者法定刑為「七年以下有
    期徒刑，得併科新台幣五百萬元以下罰金」，並屬後法，此
    即同一犯罪行為而同時有二種法律可資處罰之法條競合情形
    ，應依「重法優於輕法」、「後法優於前法」法理，擇一適
    用較重之後法即藥事法第83條第1 項之轉讓禁藥罪處斷。又
    Ketamine係毒品危害防制條例第2 條第2 項第3 款所定之第
    三級毒品，惟並非經行政院衛生署公告列屬藥事法第22條第
    1 項第1 款所稱之毒害藥品即該法所稱之禁藥，但仍屬藥品
    管理之範疇，是其製造或輸入，仍應依藥事法之相關規定辦
    理，始為合法，若非屬藥事法第20條第1 項第1 款所稱未經
    核准擅自製造之偽藥，抑或非屬藥事法第22條第1 項第2 款
    所規定未經核准擅自輸入之禁藥，則僅屬合法產品非法使用
    之毒品危害防制條例所稱之各級毒品。經查，本件被告於如
    犯罪事實欄一(一)所示轉讓之Ketamine，尚無證據可認係未經
    核准擅自製造之偽藥，或未經核准擅自輸入之禁藥，基於「
    罪疑利益歸於被告」之原則，應認本件被告轉讓之Ketamine
    非屬藥事法所稱之禁藥或偽藥，僅屬毒品危害防制條例第2
    條第2 項第3 款所定合法產品非法使用之第三級毒品。故核
    被告於如犯罪事實欄一(一)所為，係犯毒品危害防制條例第8
    條第3 項之轉讓第三級毒品罪；於如犯罪事實欄一(二)所為，
    係犯藥事法第83條第1 項之明知為禁藥而轉讓罪，其轉讓禁
    藥大麻毒品前持有大麻毒品之低度行為，應為轉讓之高度行
    為所吸收，不另論罪，公訴意旨就犯罪事實欄一(一)所示部分
    認Ketamine亦屬禁藥，而認被告此部分所為是違反藥事法規
    定，容有誤會，惟此部分事實，業經本院於審理時實質調查
    ，且予以公訴人、被告及辯護人辯論之機會，故對於被告防
    禦權之行使並無妨礙，爰於基本事實同一之範圍內，變更公
    訴人此部分所引之起訴法條。被告所犯上開2 罪間，犯意各
    別，行為互殊，罪名有異，應予分論併罰。被告於偵查及審
    判中，均自白上開轉讓第三級毒品犯行，應依毒品危害防制
    條例第17條第2 項之規定減輕其刑。至被告就上開轉讓禁藥
    即大麻之犯行，雖於偵、審中均自白，然按法律之適用有其
    一致性，除有特別規定外，不得割裂適用（最高法院99年度
    台上字第1367號判決參照），是被告前開轉讓禁藥之行為，
    既發生藥事法第83條第1 項與毒品危害防制條例第8 條第2
    項規定間之法規競合關係，而應優先適用較重之藥事法第83
    條第1 項規定論處，縱被告於偵查及審判中均自白，基於法
    律整體適用不得割裂原則，自不得另依毒品危害防制條例第
    17 條 第2 項之規定減輕其刑，併此敘明。爰分別審酌被告
    之生活狀況、智識程度、犯罪之動機、目的、無償轉讓提供
    大麻及Ketamine予其友人賴譽培施用，對於人身健康及社會
    秩序已生危害、轉讓之次數各為1 次，且數量甚微、於偵、
    審中均坦承犯行等一切情狀，分別量處如主文所示之刑，並
    定應執行之刑。末查，被告未曾受有期徒刑以上刑之宣告，
    有本院被告前案紀錄表1 份在卷可稽，其因一時短於思慮，
    致觸犯刑章，佐以被告尚有正當工作，其經此偵查審判程序
    ，當知所警惕，信無再犯之虞，本院認所宣告之刑以暫不執
    行為適當，爰依刑法第74條第1 項第1 款規定，併予宣告緩
    刑3 年，又為使被告知所戒慎，並依同條第2 項第4 款規定
    ，諭知於本案判決確定後6 個月內，向公庫捐款100,00 0元
    。又緩刑制度旨在以暫緩宣告刑之執行，促使犯罪行為人自
    新，藉以救濟短期自由刑之弊，則緩刑期內，犯罪行為人是
    否已自我約制，自須予以觀察。保安處分係針對受處分人將
    來之危險性所為之處置，以達教化、治療之目的，為刑罰之
    補充制度，具協助行為人再社會化之功能及改善行為人潛在
    之危險性格，期能達成根治犯罪原因、預防犯罪之特別目的
    。而本案被告能有管道持有大麻及Ketamine毒品，並進而犯
    轉讓禁藥、毒品罪，其再次接觸毒品之可能性甚大，為使被
    告杜絕毒品誘感，遠離毒品、正常生活，本院認有施以保護
    管束之必要，爰依刑法第93條第1 項規定，併宣告緩刑期間
    付保護管束，期藉由觀護人督促受保護管束人之品性、生活
    習慣，以矯正其惡習，避免其再犯。
四、至於扣案大麻、行動電話、SIM 卡、分裝袋、研磨器、煙管
    等物品，因被告終已將該第二、三級毒品轉讓予證人賴譽培
    施用完畢，且亦無其他積極證據足供證明與被告本件轉讓禁
    藥、毒品之犯罪事實有直接關係，故不於本案一併宣告沒收
    銷燬，應由檢察官另行依法處理。
據上論斷，刑事訴訟法第273 條之1 第1 項、第299 條第1 項前
段、第300 條，藥事法第83條第1 項，毒品危害防制條例第8 條
第3 項、第17條第2 項，刑法第11條、第51條第5 款、第74條第
1 項第1 款、第2 項第4 款、第93條第1 項，判決如主文。
本案經檢察官徐仕瑋到庭執行職務
中    華    民    國   100    年    4     月    14    日
                          臺灣臺北地方法院刑事第十七庭
                                    法  官    賴淑美
上正本證明與原本無異。
以上正本證明與原本無異。
如不服本判決應於收受判決後10日內向本院提出上訴書狀，並應
敘述具體理由。其未敘述上訴理由者，應於上訴期間屆滿後20日
內向本院補提理由書（均須按他造當事人之人數附繕本）「切勿
逕送上級法院」
                                    書記官    許翠燕
中    華    民    國   100    年    4     月    15    日
附錄：本案論罪科刑法條全文
藥事法第83條第1項
明知為偽藥或禁藥，而販賣、供應、調劑、運送、寄藏、牙保、
轉讓或意圖販賣而陳列者，處 7 年以下有期徒刑，得併科新臺
幣 5 百萬元以下罰金。
犯前項之罪，因而致人於死者，處 7 年以上有期徒刑，致重傷
者，處 3 年以上 12 年以下有期徒刑。
因過失犯第 1 項之罪者，處 2 年以下有期徒刑、拘役或科新臺
幣 30 萬元以下罰金。
第 1 項之未遂犯罰之。
毒品危害防制條例第8條
轉讓第一級毒品者，處 1 年以上 7 年以下有期徒刑，得併科新
臺幣 1 百萬元以下罰金。
轉讓第二級毒品者，處 6 月以上 5 年以下有期徒刑，得併科新
臺幣 70 萬元以下罰金。
轉讓第三級毒品者，處 3 年以下有期徒刑，得併科新臺幣 30
萬元以下罰金。
轉讓第四級毒品者，處 1 年以下有期徒刑，得併科新臺幣 10
萬元以下罰金。
前四項之未遂犯罰之。
轉讓毒品達一定數量者，加重其刑至二分之一，其標準由行政院
定之。